【裁判字號】    90,小上,97
【裁判日期】    901207
【裁判案由】    給付票款
【裁判全文】
臺灣臺中地方法院民事裁定  九十年度小上字第九七號
    上  訴  人  甲○○
    被  上訴人  乙○○
右當事人間請求給付票款事件，上訴人對中華民國九十年九月十一日本院沙鹿簡易庭
九十年度沙小字第一六二號第一審小額民事判決，提起上訴，本院裁定如左：
    主      文
上訴駁回。
第二審訴訟費用新台幣壹仟貳佰貳拾捌元由上訴人負擔。
    理      由
一、按對於小額程序之第一審裁判之上訴或抗告，非以其違背法令為理由，不得為之
    ；又上訴狀內應記載上訴理由，表明(一)原判決所違背之法令及其具體內容。(二)依
    訴訟資料可認為原判決有違背法令之具體事實。民事訴訟法第四百三十六條之二
    十四第二項、第四百三十六條之二十五分別定有明文。又所謂判決有違背法令，
    乃指判決不適用法規或適用不當，亦為同法第四百六十八條所明定，此亦為小額
    事件之上訴程序所準用（民事訴訟法第四百三十六條之三十二第二項參照）。而
    以判決有不適用法規或適用不當為上訴理由時，其上訴狀或理由書應有具體之指
    摘，並揭示該法規之條項或內容，若係成文法以外之法則，應揭示該法則之旨趣
    ，倘為司法院解釋或最高法院之判例，則應揭示該判解之字號或其內容，如依民
    事訴訟法第四百六十九條所列第一款至第五款理由提起上訴時（第六款未準用，
    參照民事訴訟法第四百三十六條之三十二第二項規定），其上訴狀或理由書應揭
    示合於該條款之事實，上訴理由狀如未依此項方法表明者，即難認為已對原判決
    之違背法令有具體之揭示，其上訴自難認為合法，最高法院著有七十一年台上字
    第三一四號判例可資參照。次按上訴狀內未表明上訴理由者，上訴人應於提起上
    訴二十日內提出理由書於原審法院，未提出者，毋庸命其補正；上訴不合程式或
    已逾期間或法律上不應淮許者，第二審法院應以裁定駁回之；民事訴訟法第四百
    七十一條第一項、第四百四十四條第一項前段，亦有明文。且此於小額事件之上
    訴程序亦準用之，參照民事訴訟法第四百三十六條之三十二第二項之規定自明。
二、本件上訴人係對於小額訴訟之第一審判決提起上訴，核其上訴理由狀所載仍一再
    指陳：原審審理時，上訴人已抗辯被上訴人並非系爭支票之真正持有人，系爭支
    票係上訴人交予上訴人之妻使用，而上訴人之妻乃持系爭支票向訴外人劉醇進借
    款，並非向被上訴人借款，嗣劉醇進於系爭支票屆期時為付款提示，因不獲支付
    而遭退票，而上訴人之妻亦陸續清償部分債務，僅因未全部清償，而未能取回系
    爭支票等語，惟此僅係就原審判決之證據取捨及事實認定再為爭執，並未表明原
    判決所違背之法令及具體內容，亦未指出依訴訟資料可認為原判決有違背法令之
    具體事實，揆諸前揭說明，自不得謂其已合法表明上訴理由。況支票乃文義證券
    及無因證券，故支票上之權利義務，悉依票上所載文義定之，與其基礎之原因關
    係各自獨立。支票上權利之行使，不以其原因關係存在為前提，從而執票人行使
    支票上權利時，就其基礎之原因關係確係有效存在，並不負舉證責任。本件系爭
    支票，既係被上訴人持有中，業於原審審理時當庭提示核對無誤並發還被上訴人
    （見原審九十年八月十四日言詞辯論筆錄），而該支票係真正又為上訴人所不爭
    執，則依前開說明，上訴人應依票上所載文義負責。是上訴人之上訴自難認為合
    法，應予以駁回。
三、據上論結，本件上訴為不合法，依民事訴訟法第四百三十六條之三十二第一、二
    項、第四百四十四條第一項、第九十五條、第七十八條、第四百三十六條之十九
    第一項，裁定如主文。
中      華      民      國    九十      年      十二   月      七      日
                              臺灣臺中地方法院民事第三庭
~B審判長法官  張瑞蘭
~B法      官  林源森
~B法      官  楊國精
右為正本係照原本作成
不得抗告
中      華      民      國    九十      年      十二    月      七      日
~B法院書記官  蔡宜晴


司法院資訊處製作；財團法人民間司法改革基金會備份。
